【裁判字號】    97,消債更,340
【裁判日期】    970827
【裁判案由】    聲請更生程序
【裁判全文】
臺灣高雄地方法院民事裁定           97年度消債更字第340號
聲  請  人  甲○○
上列當事人因消費者債務清理事件聲請更生，本院裁定如下：
    主  文
聲請駁回。
聲請費用由聲請人負擔。
    理  由
一、聲請人意旨略以：其有不能清償債務情事，前已提出債權人
    清冊，以書面向最大債權金融機構請求共同協商債務清償方
    案，協商成立，惟因不可歸責於聲請人之事由致履行原協商
    內容顯有重大困難，且其無擔保或無優先權之債務總額未逾
    新臺幣1,200 萬元，復未經法院裁定開始清算程序或宣告破
    產，爰聲請更生云云。
二、按債務人對於金融機構因消費借貸、自用住宅借款、信用卡
    或現金卡契約而負債務，在聲請更生或清算前，應提出債權
    人清冊，以書面向最大債權金融機構請求協商債務清償方案
    並表明共同協商之意旨，消費者債務清理條例第151 條第1
    項定有明文。而該條所謂「金融機構」係指「債務人之金融
    機構債權人全體」，即包括有擔保之金融機構債權人及無擔
    保之金融機構債權人而言，否則任一債權金融機構皆可輕易
    成立協商，而其他債權金融機構亦可輕易破壞上開協商結果
    ，易致前置協商制度無從發揮其應有之功能。次按債務人與
    金融機構協商成立者，不得聲請更生或清算，但因不可歸責
    於己之事由，致履行顯有重大困難者，不在此限；本條例施
    行前，債務人依金融主管機關協調成立之中華民國銀行公會
    會員辦理消費金融案件無擔保債務協商機制與金融機構成立
    之協商，準用前項之規定，同條例第151 條第5 項、第6 項
    分別定有明文。又聲請更生或清算不合程式或不備其他要件
    者，法院應以裁定駁回之，但其情形可以補正者，法院應定
    期間先命補正，復為同條例第8 條所明定。
三、經查，本件聲請人主張其有不能清償債務情事，前已提出債
    權人清冊，以書面向最大債權金融機構中國信託商業銀行請
    求共同協商債務清償方案，協商成立，惟因不可歸責於聲請
    人之事由致履行原協商內容顯有重大困難，且其無擔保或無
    優先權之債務總額未逾新臺幣（下同）1,200 萬元，復未經
    法院裁定開始清算程序或宣告破產云云，固據其提出債權人
    清冊及其於95年5 月29日依中華民國銀行公會會員辦理消費
    金融案件無擔保債務協商機制與金融機構成立協商之協議書
    、無擔保債務還款計畫各1 份為憑。然依首揭消費者債務清
    理條例第151 條第1 項之規定，採協商前置主義，其提案理
    由說明略謂：「‧‧‧債務人對於金融機構因消費借貸、自
    用住宅借款、信用卡或現金卡契約而負債務，其法律關係較
    單純明確，金融機構並已訂有債務協商機制，如能協商成立
    ，債務人或不須依本條例聲請更生或清算，可疏減法院負擔
    ，有效分配司法資源。‧‧‧」，乃著眼於上開類型之債務
    法律關係較為單純之故。是債務人之債務如係上開條文所指
    之消費借貸、自用住宅借款、信用卡或現金卡契約類型，無
    論有無提供擔保，即均有該條所定協商前置之適用。本件聲
    請人前雖曾依金融主管機關協調成立之中華民國銀行公會會
    員辦理消費金融案件無擔保債務協商機制與金融機構成立協
    商，然此乃係就其積欠金融機構之「無擔保」債務（即信用
    卡、現金卡、信用貸款債務）與各該「無擔保」債權銀行成
    立協商，是其中參與協商之債權銀行固包含臺灣土地銀行，
    但僅係就聲請人積欠該行之無擔保債務88,899元協商，有上
    開協議書及無擔保債務還款計畫在卷可按（見本院卷第34~3
    7 頁）；又聲請人所提債權人清冊固記載對臺灣土地銀行有
    「無擔保」債務73,333元及2,846,000 元（見本院卷第11頁
    ），然經本院向臺灣土地銀行函詢結果，聲請人積欠該銀行
    之「有擔保」債務本金2,873,152 元，聲請人並未就該「有
    擔保」債務與債權人臺灣土地銀行進行協商，有該銀行民事
    查報狀及土地及建物登記第二類謄本正本在卷可稽（見本院
    卷第56~59 、74頁）在卷可憑（見本院卷第74頁）。則本件
    聲請人聲請更生，顯未遵循消費者債務清理條例第151 條第
    1 項之規定與全體金融機構債權人先行債務協商之機制，且
    上開欠缺又屬無從補正，依上說明，自應駁回其更生之聲請
    。
四、爰依消費者債務清理條例第8 條、第151 條第5 項、第15條
    ，民事訴訟法第78條，裁定如主文。
中    華    民    國    97    年    8     月    27    日
                  民事第三庭  法  官  廖純卿
上為正本係照原本作成。
如不服本裁定，應於裁定送達後10日內，以書狀向本院提出抗告
，並繳納抗告費新臺幣1千元。
中    華    民    國    97    年    8     月    27    日
                              書記官  洪嘉慧


司法院資訊處製作；財團法人民間司法改革基金會備份。
